【裁判字號】    99,交抗,165
【裁判日期】    990831
【裁判案由】    聲明異議
【裁判全文】
臺灣高等法院臺南分院交通事件裁定     99年度交抗字第165號
抗  告  人
即受處分人   甲○○
上列抗告人因聲明異議案件，不服臺灣嘉義地方法院中華民國99
年7月19日裁定（99年度交聲字第364號）提起抗告，本院裁定如
下：
    主  文
抗告駁回。
    理  由
一、抗告意旨略以：抗告人即受處分人甲○○於民國99年5月19
    日至7月3日間係於台北打零工維生，因抗告人之母親不識字
    ，收到裁決書處分之通知卻未通知抗告人，以至抗告人於99
    年7月8日始行提出聲明異議。因抗告人家境清寒，所賺金錢
    微薄，且要負起扶養母親及奶奶之義務，請求法院給予抗告
    人一次機會，為此提起抗告，請求撤銷原處分及原裁定云云
    。
二、經查：
(一)按處理違反道路交通管理事件，有關文書送達之程序，依行
    政程序法之規定。送達，於應受送達人之住居所、事務所或
    營業所為之。於應送達處所不獲會晤應受送達人時，得將文
    書付與有辨別事理能力之同居人、受僱人或應送達處所之接
    收郵件人員。違反道路交通管理事件統一裁罰基準及處理細
    則第5條，以及行政程序法第72條第1項前段、第73條第1項
    分別定有明文。又受處分人，不服道路交通管理處罰條例第
    8條主管機關所為之處罰，得於接到裁決書之翌日起20日內
    ，向管轄地方法院聲明異議；又依上開規定聲明異議之期間
    ，自裁決送達之翌日起算，並得依法扣除在途期間；另交通
    法庭認聲明異議不合法律上之程式或其異議權已經喪失者，
    應以裁定駁回之，道路交通管理處罰條例第87條第1項、道
    路交通案件處理辦法第12條、第18條前段分別定有明文。
(二)本件抗告人即受處分人甲○○於民國98年3 月22日22時21分
    ，騎乘車牌號碼FAJ-805 號重型機車，於台17線公路127.8
    公里處，因有「汽車駕駛人酒精濃度超過規定標準（0.55以
    上）」之違規事實，經舉發交通違規，原處分機關即交通部
    公路總局嘉義區○○○○○道路交通管理處罰條例第35條第
    1 項第1 款之規定，於99年5 月25日以嘉監裁字第裁70-L00
    000000號裁決書，裁處異議人罰鍰新台幣45,000元，1 年內
    不得考領駕駛執照，並應施以道路交通安全講習等情，有上
    開裁決書影本1 紙在卷可憑。再上開裁決書已於99年5月26
    日送達於雲林縣四湖鄉○○○路16巷17號，並由受處分人甲
    ○○之母親林玉霞代為收受，亦有加蓋「林玉霞」印章及手
    寫「母代」字樣之交通部公路總局嘉義區監理所裁決書送達
    證書、異議人及其母林玉霞之全戶戶籍資料查詢結果附卷可
    憑（見原審卷第11、18至19頁）。本件裁決書既已送達於抗
    告人之住所地，而由有辨別事理能力之同居人收受，揆諸前
    揭行政程序法之規定，即已生合法送達之效力。從而，本件
    20日之異議期間，應自送達翌日即99年5月27日起算，至99
    年6月15日屆滿；抗告人之住所地位於雲林縣，扣除在途期
    間4日後，抗告人至遲應於99年6月19日聲明異議，因該日為
    星期六，得順延至休息日之次日即99年6月21日；惟抗告人
    遲至99年7月8日始向原處分機關即交通部公路總局嘉義區監
    理所聲明異議，並由原處分機關以99年7月15日嘉監裁字第0
    990011527號函將全案移送原審法院裁定，有加蓋嘉義區監
    理所收文戳章之聲明異議狀影本及上開原處分機關99年7月1
    5日函（該函說明一亦記載原處分機關收受異議人聲明異議
    狀之日期為99年7月8 日）在卷可憑（見原審卷第1、3 頁）
    ，是抗告人提出本件聲明異議，顯已逾20日之不變期間。
(三)抗告人雖以上開情詞置辯。但依上開道路交通管理處罰條例
    第87條第1項之規定，抗告人聲明異議已逾20日期間，則其
    異議權已喪失甚明，抗告人抗告意旨雖主張因其母親之過失
    未能及時告知而提出聲明異議，惟審酌異議有無理由之前提
    ，須以本件異議合法為前提，本件異議既不合法，法院自無
    從審酌抗告人上開所辯是否可採而有理由。
三、綜上所述，抗告人聲明異議已逾20日之不變期間，其聲明異
    議於法不合。從而原審以抗告人之聲明異議不合法，而裁定
    駁回抗告人之異議，於法核無不合，抗告人抗告意旨猶執前
    詞，指摘原裁定不當，並無理由，應予駁回。
四、據上論斷，爰依道路交通案件處理辦法第26條，刑事訴訟法
    第412條，裁定如主文。
中    華    民    國    99    年     8    月    31    日
                  刑事第四庭    審判長法  官  吳志誠
                                      法  官  彭喜有
                                      法  官  羅心芳
以上正本證明與原本無異。
不得再抗告。
                                      書記官  蔡振豐
中    華    民    國    99    年     8    月    31    日

司法院資訊處製作；財團法人民間司法改革基金會備份。
